【裁判字號】    89,交上易,198
【裁判日期】    890607
【裁判案由】    過失傷害
【裁判全文】
臺灣高等法院刑事判決                          八十九年度交上易字第一九八號
    上  訴  人
    即  被  告  乙○○
右上訴人因過失傷害案件，不服台灣桃園地方法院八十八年度交易字第四０七號，中
華民國八十九年二月二十九日第一審判決（起訴案號為台灣桃園地方法院檢察署八十
八年度偵字第一三三五八號），提起上訴，本院判決如左：
    主  文
上訴駁回。
    事實及理由
一、本案經本院審理結果，認第一審判決認定被告係犯刑法第二百八十四條第一項前
    段之過失傷害罪，且構成想像競合犯，但也符合自首之要件，依法予以減刑，而
    判處被告有期徒刑三月，並諭知易科罰金之折算標準。其認事用法及量刑均無不
    當，應予維持，並引用第一審判決書記載之事實、證據及理由。
二、上訴意旨如後附之刑事上訴狀所載。
三、經查：
  １、上訴人之上訴主要爭點不外是：
    (1)、其自小客車前方並無告訴人機車行駛，其顯無因未保持安全間距貿然超車而
        撞及告訴人機車。
    (2)、又即使告訴人機車係行駛於其右前方，其亦已與該機車保持安全距離。
    (3)、其自小客車右後照鏡之刮痕，為其以往停車不慎所致，並非本件事故發生時
        與告訴人機車擦撞造成的。
    (4)、告訴人實因違規超載，重心不穩，未儘量靠道路右側行駛，至該機車擦撞其
        自小客車右後側，此並非其正常行駛所能預料的，告訴人對本件事故之發生
        亦有過失。
  ２、然而：
    (1)、被告於偵查中及本院審理中已坦承告訴人之機車是位於其右前方，其稱：
      、「（他們的機車是你經過之後才倒地？）他們的機車原在我右前方，我車
            經過後機車才倒地」（見偵查卷第二十頁反面）。
      、「（當時你的小客車是否在後，告訴人的機車在你右前方，你於超車時發
            生車禍？）是」（見本院八十九年五月十七日訊問筆錄）。
    (2)、由此可見，被告是在從告訴人機車後方超車時，與告訴人之機車產生擦撞，
        而導致本件車禍之發生。此種情形，當然導因於二車間隔不足，被告又是從
        後方超越前車，保持間距之義務應由其負擔。
    (3)、又在本院審理中，被告聲請傳訊其妻子洪梅月，打算證明告訴人等控車不穩
        等情，而洪女則到庭證稱：「送告訴人甲○○去醫院時，在車上與告訴人甲
        ○○聊天，蔡女有說剛吃完麵包正在扣安全帽」等語。然查：
      、超車乃瞬間之事，吃麵包加上扣安全帽則須數秒之時間，被告在超車階段
          應該能看見前方機車之行進狀況，更應保持適當之安全間距。
      、但被告居然答稱：「其只注意前方狀況，沒有看到」等語，若其所言屬實
          ，正可以佐證其在超車當時完全沒有注意右前方之機車，更沒有保持安全
          間距。
    (4)、被告復辯稱：「其自小客車右後照鏡之刮痕係因以往停車不慎所致」云云，
        但卻無法提出明確證據供法院調查，其空言飾卸之詞，不足為採信。此由以
        下之情況事證，更可以確定：
      、其於原審訊問時稱：「（何時、何處撞擊何物所造成的刮痕？）忘了」（
          見原審卷第三十九頁反面）。
      、證人即到現場處理之警員張仲選證稱：「（你當時看後視鏡的刮痕痕跡新
          或舊？）我當時看刮痕很新，不像以前留下的，而且就是烤漆脫落不是非
          常嚴重」（見原審卷第三十九頁反面、第四十頁正面）。
    (3)、被告指稱告訴人騎乘機車附載二人，違反道路交通安全規則之相關規定，因
        而告訴人亦有過失云云。惟按：
      、觀之道路交通事故調查報告表及現場照片所示，與被告駕駛自小客車右後
          視鏡之刮痕、機車倒地之位置、所留之刮地痕相核，應係機車被自小客車
          右後視鏡擦撞後往前傾倒。
      、且證人即當時到現場處理之警員張仲選於原審審理時到庭證稱：「當時並
          未發現告訴人方面有明顯違規事實」等語（見原審卷第三十九頁反面）。
      、而其妻洪梅月之證詞，最多也只證明機車上之乘客有帶安全帽之動作，而
          無從判定告訴人之機車有違反任何一項具體的交通規則。
      、是以依本院調查所得，並無任何證據足以證明告訴人對本件車禍之發生有
          過失責任。
      、再者，即使告訴人違規附載二人而有過失，亦無法解免被告之過失責任。
  ３、另外，被告聲請將本件事故送臺灣省車輛行車事故覆議鑑定委員會覆議一節，
      本院則認為本件車禍事故之客觀事實已甚明確，過失責任亦無不明之處，並無
      再送請覆議之必要，在此併予敘明之。
四、綜上所述，本件被告之罪責及責任程度實甚明確，原審依調查證據所得，綜合全
    案之辯論意旨，而為有罪之諭知，並依自首規定減刑後，斟酌刑法第五十七條所
定各項犯罪情狀，為適當之量刑，並無違誤之處，上訴人上訴意旨指摘原判決不
    當，要無理由，應駁回其上訴。
據上論斷，應依刑事訴訟法第三百六十八條、第三百七十三條，判決如主文。
本案經檢察官張啟彬到庭執行職務。
中     華     民     國    八十九   年        六      月        七      日
                             臺灣高等法院刑事第二十四庭
                                 審判長法  官  陳  貽  男
                                       法  官  聶  齊  桓
                                       法  官  帥  嘉  寶
右正本證明與原本無異。
不得上訴。
                                       書記官  劉  貞  達
中     華     民     國    八十九   年        六      月        九      日


司法院資訊處製作；財團法人民間司法改革基金會備份。
